【裁判字號】    99,台非,338
【裁判日期】    991130
【裁判案由】    違反貪污治罪條例
【裁判全文】
最高法院刑事判決              九十九年度台非字第三三八號
上  訴  人  國防部最高軍事法院檢察署檢察長
被      告  劉宣仁
上列上訴人因被告違反貪污治罪條例案件，對於國防部最高軍事
法院中華民國九十五年四月十七日上訴審確定判決（九十五年上
重訴字第二號，起訴案號：國防部高等軍事法院高雄分院檢察署
九十四年雄訴字第三四號），認為違法，提起非常上訴，本院判
決如下：
    主  文
上訴駁回。
    理  由
非常上訴理由稱：「一、按本案前經國防部最高軍事法院於（民
國）九十五年四月十七日，以九十五年上重訴字第０二號判決論
處被告罪刑後，被告不服，提起第三審上訴，鈞院以其上訴為違
背法律上之程式，於九十五年七月二十日以九十五年度台上字第
三九二０號判決，從程序上予以駁回，故本件實體確定判決為上
開九十五年上重訴字第０二號第二審判決（鈞院八十九年度台非
字第三七二號判決參照）。合先敘明。二、次按貪污治罪條例第
八條第二項前段規定『犯第四條至第六條之罪，在偵查中自白，
如有所得並自動繳交全部所得財物者，減輕其刑』，是偵查中自
白與自動繳交全部所得財物之事實，為法定減刑事由，自應妥為
審認。本條項前段規定意旨，係在鼓勵犯罪行為人勇於自新，而
限於偵查中已自白者，始有減輕其刑之適用，目的在防止證據滅
失以兼顧證據保全；然犯罪所得財物之自動繳交，緩速與否，則
與證據保全無涉，且參諸本條立法過程，本不以繳交與自白同在
偵查中為必要，況偵查程序之終結，並未先行揭示或通知，被告
難以預知偵查何時終結，而所謂『全部所得財物』多寡，苟偵、
審中認定歧異，適用與否即徒生爭議，而其數額或須至審判中方
能確定。是被告於偵查中自白，並於最後事實審言詞辯論終結前
，自動繳交全部所得財物者，即有貪污治罪條例第八條第二項前
段減輕其刑之適用，併予敘明（鈞院九十九年四月二十七日第二
次刑事庭會議決議參照）。三、經查: 被告於九十四年十一月十
六日為桃園憲兵隊逮捕後，翌日（九十四年十一月十七日）自白
犯罪並即經國防部高等軍事法院高雄分院裁定羈押，羈押期間即
表達願自動繳交前述侵占款項，且經證人陳明燦於九十五年三月
二十八日原審言詞辯論庭中詰證稱，被告劉宣仁案發後，確以書
面委託其代辦軍人保險金申領相關事宜，用以歸還侵占官兵終身
學習補助款項等情，此有九十五年三月二十一日劉宣仁出具之軍
人保險給付委託書可憑（國防部最高軍事法院審卷第一三一五頁
），並於九十五年三月二十三日（言詞辯論終結前）獲中央信託
局股份有限公司人壽保險處『給付』通知（本署執行卷第五０頁
），陳明燦嗣於九十五年四月七日代被告將侵占款項（新台幣，
下同）九十一萬九千一百三十元，全數匯入王璽等五十四人帳戶
等情，足認被告九十五年三月二十一日，請託陳明燦代為申領保
險金繳交全部犯罪所得之事實，應符合上揭鈞院刑事庭會議決議
所示，已於最後事實審言詞辯論終結前，自動繳交全部所得財物
之寬認意旨，本應有貪污治罪條例第八條第二項前段減刑之適用
。則國防部最高軍事法院上揭未及參照上情依法對聲請人（按為
被告之誤）予以減刑之第二審實體確定判決，依軍事審判法第一
百九十六條規定，自有判決不適用法則之違背法令之原因，而其
係屬不利於被告，非予救濟，不足以保障人權之情事，乃依軍事
審判法第二百二十六條前段之規定，對該判決提起非常上訴（鈞
院九十七年九月二日第四次刑事庭會議決議參照），以資救濟。
」等語。
本院按非常上訴專以確定判決違背法令者為限，所謂違背法令，
係指顯然違背法律明文所定者而言，若僅法文發生解釋上之疑義
，而有法律上見解之不同者，尚不得謂為判決違背法令。是以第
三審法院，就法律適用上之疑義，為統一司法實務見解之紛歧，
經探討法律之真義及適應社會情勢之需要，作成決議為適當之闡
釋者，自不能據此指摘前此採不同見解之確定判決為違背法令，
而執為提起非常上訴之理由（本院九十六年十一月十三日九十六
年度第十次刑事庭會議決議意旨參照）。本件非常上訴意旨所陳
被告劉宣仁於案發時係空軍第四五五戰術戰鬥機聯隊人事行政科
少校教參官，為依據法令從事公務之人員，侵占所領得職務上應
發給王璽等人屬公有財物之官兵終身學習補助款共九十一萬餘元
，犯貪污治罪條例第四條第一項第一款之侵占公有財物罪，經國
防部高等軍事法院高雄分院檢察署軍事檢察官於九十四年十一月
二十三日以九十四年雄訴字第０三四號案件提起公訴，被告於逃
亡期間遭桃園憲兵隊逮捕歸案後，即自白犯罪，並委託證人陳明
燦代領軍人保險金以供繳回侵占所得全部款項，而於九十五年四
月七日即最後事實審法院於九十五年三月二十三日言詞辯論終結
前，已悉數匯入王璽等人帳戶各情，經核有該案件之偵、審卷證
可查，縱認屬實；然貪污治罪條例第八條第二項前段規定：「犯
第四條至第六條之罪，在偵查中自白，如有所得並自動繳交全部
所得財物者，減輕其刑。」是否以繳交全部所得財物與自白同在
偵查中為必要，司法實務上本有不同法律見解，迄九十九年四月
二十七日始經本院以九十九年度第二次刑事庭會議作成決議統一
見解，以被告於偵查中自白，並於最後事實審言詞辯論終結前自
動繳交全部所得財物者，仍有上開減輕其刑規定之適用。揆諸首
揭說明，原審於本院上開決議作成前為判決，其未以被告有於最
後事實審言詞辯論終結前自動繳交全部所得財物之情事，依上引
規定減輕其刑，並不得據為提起非常上訴之理由。非常上訴意旨
，執本院上開決議內容，以被告有依貪污治罪條例第八條第二項
前段規定減輕其刑之適用，而指摘原判決未依該規定減輕其刑為
有判決不適用法則之違背法令，容有誤會。綜上說明，應認本件
非常上訴為無理由，予以駁回。
據上論結，應依軍事審判法第二百二十八條，刑事訴訟法第四百
四十六條，判決如主文。
中    華    民    國  九十九  年   十一   月   三十   日
                      最高法院刑事第八庭
                          審判長法官  邵  燕  玲  
                                法官  李  伯  道  
                                法官  孫  增  同  
                                法官  李  嘉  興  
                                法官  吳      燦  
本件正本證明與原本無異
                                      書  記  官  
中    華    民    國  九十九  年   十二   月    三    日
                                                      v

司法院資訊處製作；財團法人民間司法改革基金會備份。
